【裁判字號】    90,易,787
【裁判日期】    900614
【裁判案由】    恐嚇取財
【裁判全文】
臺灣臺南地方法院刑事判決                            九十年度易字第七八七號
    公  訴  人  臺灣台南地方法院檢察署檢察官
    被      告  丙○○
    選任辯護人  蔡清河
    被      告  乙○○
右列被告因恐嚇取財案件，經檢察官提起公訴（八十九年度偵字第八五二八號），本
院判決如左：
    主  文
丙○○、乙○○共同意圖為自己不法之所有，以恐嚇使人將本人之物交付，各處有期
徒刑壹年。扣案如附表所示之本票沒收。
    事  實
一、丙○○、乙○○為姊弟，丙○○與丁○○則屬男女朋友關係，丙○○為求將來生
    活之保障，竟於民國八十九年七月十六日，夥同乙○○及其餘三名姓名年籍不詳
    之成年男子（其中一名綽號阿正），共同意圖為自己不法之所有，先由丙○○於
    當日晚上十一時二十分許，打電話邀丁○○至其台南縣永康市○○街一０二巷一
    一一號十樓之一之住處飲酒，丁○○不疑有他，即於十七日凌晨零時許到達該處
    ，迨至凌晨一時許，乙○○突率三名男子衝入屋內，將正在飲酒聊天之丁○○團
    團圍住，一名男子旋自稱是丙○○之丈夫，並稱要丁○○交出新台幣（下同）六
    百萬元，否則將叫「少年仔」將伊拖下樓，而樓下的兄弟都是死刑犯等語，另一
    名男子則以作勢欲毆打丁○○等方式，恐嚇丁○○，丙○○隨即拿出空白本票三
    張，並各填具面額二百萬元後，交由丁○○簽名、捺印並填寫日期，丁○○因心
    生畏懼而一一填具完畢交付予丙○○；丙○○另於便條紙上書寫華南銀行「帳號
    000000000000」號字樣交予丁○○，令伊於當（十七）日先匯款二
    百萬元至該帳號，丁○○因內心恐懼，亦當場口頭允諾。丁○○離去後，因籌錢
    無著，遂於報警後，向丙○○改稱欲以現金當面交付，而於十七日下午四時三十
    分許丙○○擬取款時，為埋伏之警員在丙○○住處樓下之地下一樓停車場內將其
    逮捕，並當場於丙○○身上扣得前揭本票中之一張（如附表所示票號：三六九五
    四四，發票日及到期日皆為八十九年七月十七日）。
二、案經丁○○訴由台南縣警察局永康分局報請臺灣台南地方法院檢察署檢察官偵查
    起訴。
    理  由
一、訊據被告丙○○、乙○○均矢口否認涉有右揭恐嚇取財之犯行，被告丙○○辯稱
    ：八十九年七月十七日凌晨在其住處並無人恐嚇丁○○，因丁○○與其本有同居
    關係，故主動表示願給二百萬元幫忙繳房貸云云；被告乙○○則辯稱：當晚雖曾
    帶三名男子至丙○○住處，其中一人先離去，餘二人則一同飲酒，惟無任何恐嚇
    情事云云。惟查，右揭犯罪事實，業據告訴人丁○○指訴甚詳，核與證人查獲之
    員警甲○○結證稱：「到分局報案時他說他遭受恐嚇，要付贖金六百萬元，簽本
    票，約定匯款但沒有那麼多錢，改以口頭約定下地下室交款，我們請他先過去，
    我們車停在地下室，他在電梯門口等，黃靖文從電梯下來．．」等語相符。另觀
    諸扣案之本票其發票日及到期日均為八十九年七月十七日，即案發之當日，核與
    被害人丁○○所指訴被告二人恐嚇伊當日即需交付二百萬元現金，伊因一時無從
    籌措高額現金方始報警等情相符，故被害人之指訴應與實情相符，而堪採信。次
    查被告丙○○等於警訊中首先否認被告乙○○案發當日亦在現場，嗣因被告乙○○坦承在場，始改口承認，故若非被告丙○○確與被告乙○○共同恐嚇被害人丁○○，則被告丙○○何需在警訊中掩飾被告乙○○之行蹤。再參以被告丙○○辯
    稱被害人丁○○簽發本票係為其繳納房屋貸款，惟簽發本票交他人繳納房貸已與
    一般經驗法則並不相符，（非以金融機構為付款人，無從持之繳納貸款）卻反與
    一般犯罪行為人暴力恐嚇被害人取財或清償債務雷同。再被害人丁○○本案發生
    之前亦曾親自或託友人代被告丙○○繳納上開房屋貸款一節，已據被告於本院審
    理時自承在卷，則被害人丁○○欲代被告靖雯繳納貸款，逕自前往銀行繳納即可
    ，何需再大費週章簽立本票、書寫金融機構帳號。況且被告丙○○之貸款係在台
    灣土地銀行永康分行，而扣案紙條之帳號卻係華南商業銀行東台南分行，兩者並
    不相同，此分別有華南商業銀行行東台南分行九十年四月二十三日華東存字第三
    五號函及台灣土地銀行永康分行九十年五月九日康放字第九０００五三五號函一
    紙在卷可稽。故被告丙○○要求丁○○簽發本票顯非繳納貸款，已顯而易見。再
    查姑且不論被告丙○○自稱告訴人願為其代繳房貸二百萬元，已與其自己自承實
    際所繳之貸款餘額一百六十九萬八千零三十五元已有差距，且被告丙○○實際所
    收受之本票總計三張金額高達六百萬元，已據被害人丁○○指述在卷，並為被告
    丙○○所不否認，更足證被告繳納貸款云云為臨時編造之詞不足採信。此外復有
    附表所示本票一張、寫有銀行帳號之便條紙一紙等扣案可證。是本案事證已臻明
    確，被告二人犯行洵堪認定。
二、核被告丙○○、乙○○二人所為均係犯刑法第三百四十六條第一項之恐嚇取財罪
    。被告二人與其餘三名姓名年籍不詳之成年男子間，有犯意之聯絡及行為之分擔
    ，為共同正犯。爰審酌被告丙○○係為求自己將來生活之保障，被告乙○○念於
    姐弟之情助以一臂之力，惟二人動輒以暴力恐嚇他人助長社會戾氣及其所恐嚇之
    金錢數量鉅大等一切情狀，分別量處如主文所示之刑，以資懲儆。扣案本票為被
    告犯罪所得之物，應依刑法第三十八條第一項第三款宣告沒收。另扣案紙條為被
    告丙○○所寫交與被害人丁○○，已非被告丙○○所有，爰不另諭知宣告沒收。
據上論斷，應依刑事訴訟法第二百九十九條第一項前段，刑法第二十八條、第三百四
十六條第一項、第三十八條第一項第三款，罰金罰鍰提高標準條例第一條前段，判決
如主文。
中      華      民      國      九十      年      六      月    十四    日
                                  臺灣臺南地方法院刑事第四庭
                                      法  官      鄧  希  賢
右正本證明與原本無異。
如不服本判決，應於判決送達後十日內向本院提出上訴狀( 應附繕本 )。
                                      書記官      陳  美  蓉
中      華      民      國      九十      年      六      月    十四    日
附表
┌───┬───┬─────┬───────┬───────┬──────
│編號  │發票人│票號      │發票日        │到期日        │金額
├───┼───┼─────┼───────┼───────┼──────
│一    │丁○○│369544    │89.7.17       │同上          │二百萬元
│      │      │          │              │              │
└───┴───┴─────┴───────┴───────┴──────
 附錄條文：
刑法第三百四十六條第一項
意圖為自己或第三人不法之所有，以恐嚇使人將本人或第三人之物交付者，處六月以
上五年以下有期徒刑，得併科一千元以下罰金。
以前項方法得財產上不法之利益或使第三人得之者，亦同
前二項之未遂犯，罰之。


司法院資訊處製作；財團法人民間司法改革基金會備份。
